最高法院民事判決　　　　　　　一○○年度台上字第四○三號
上　訴　人　行政院農業委員會農糧署
法定代理人　陳文德
訴訟代理人　張仁龍律師
　　　　　　姜鈺君律師　　　　　
被 上訴 人　黃曉君
訴訟代理人　王琛博律師
上列當事人間債務人異議之訴事件，上訴人對於中華民國九十九
年十月五日台灣高等法院第二審判決（九十九年度重上字第三一
八號），提起上訴，本院判決如下：
    主  文
上訴駁回。
第三審訴訟費用由上訴人負擔。
    理  由
本件被上訴人主張：上訴人於民國九十八年二月十二日持對債務
人黃盛泉之債權憑證，以伊係黃盛泉之繼承人為由，聲請台灣台
北地方法院（下稱台北地院）九十八年度司執字第一一八○四號
強制執行事件，查封伊所有坐落台北市○○區○○段一小段第四
四八地號土地應有部分十分之一及其上第二八○建號門牌號碼台
北市○○○路○段三六號三樓房屋應有部分二分之一。惟上訴人
對黃盛泉之侵權行為損害賠償請求權，早已罹於消滅時效，自不
得對伊為強制執行等情，依強制執行法第十四條第一項規定，提
起債務人異議之訴，求為撤銷台北地院九十八年度司執字第一一
八○四號強制執行事件對伊所為強制執行程序之判決（被上訴人
先位依強制執行法第十五條規定提起第三人異議之訴部分，原審
維持第一審所為被上訴人敗訴之判決，被上訴人未聲明不服，業
已確定，不予贅敘）。
上訴人則以：本件執行名義成立後，迄九十四年間，伊持續聲請
強制執行，時效因而中斷，伊之請求權自未罹於消滅時效。至伊
聲請強制執行時，黃盛泉雖已死亡，僅生補正之問題，不能認執
行係無效且時效未中斷等語，資為抗辯。
原審以：強制執行法並未規定執行程序之當事人能力，依該法第
三十條之一，自應準用民事訴訟法之規定，亦即有訴訟當事人能
力者，方有執行當事人能力。而債權人聲請換發債權憑證，係屬
強制執行行為，故債權人對已死亡之債務人聲請換發債權憑證，
即非合法，參照民法第一百三十六條第一項規定意旨，時效視為
不中斷。縱執行法院准許換發，亦無不同。查上訴人係以原審五
十七年度訴字第二○四號民事確定判決為執行名義，依序聲請台
北地院六十二年度民執字第一○一二三號、六十四年度民執辛字
第一○二五八號、六十九年度民執宙字第九四○五號、七十五年
度民執字第一○四一號、八十年度民執宙字第二二五號、八十四
年度民執天字第一四三九一號、八十九年度民執玄字第二四四七
七號、九十四年度民執玄字第四五二八四號，對黃盛泉為強制執
行，因均未受全部清償，台北地院乃發給債權憑證。嗣上訴人持
該債權憑證，於九十八年二月十二日聲請台北地院以九十八年度
司執字第一一八○四號強制執行事件查封被上訴人所有上開不動
產，為兩造所不爭執，並有原審五十七年度訴字第二○四號民事
判決、台北地院債權憑證、強制執行聲請狀、台北地院八十九年
度民執玄字第二四四七七號、台北地院九十四年度民執玄字第四
五二八四號執行卷可稽。按因侵權行為所生之損害賠償請求權，
自請求權人知有損害及賠償義務人時起，二年間不行使而消滅。
又經確定判決或其他與確定判決有同一效力之執行名義所確定之
請求權，其原有消滅時效期間不滿五年者，因中斷而重行起算之
時效期間為五年，民法第一百九十七條第一項、第一百三十七條
第三項分別定有明文。上訴人對黃盛泉之債權係侵權行為損害賠
償債權，依上開規定，其請求權之時效延長為五年。黃盛泉係於
八十八年一月十三日死亡，有死亡證明書可證，上訴人於八十九
年十一月十三日聲請台北地院八十九年度民執玄字第二四四七七
號，及於九十四年十一月十一日聲請台北地院九十四年度民執玄
字第四五二八四號，對黃盛泉換發債權憑證時，黃盛泉業已死亡
，上訴人對於不具權利能力之黃盛泉聲請強制執行，自非合法，
其時效均不中斷，上訴人對黃盛泉之侵權行為損害賠償請求權，
已罹於五年時效而消滅，被上訴人為時效抗辯，難謂無據。從而
被上訴人依強制執行法第十四條第一項規定提起債務人異議之訴
，求為撤銷台北地院九十八年度司執字第一一八○四號強制執行
事件對伊所為強制執行程序，為有理由，應予准許。爰將第一審
就上開部分所為被上訴人敗訴之判決廢棄，改判如其聲明，經核
於法並無不合。上訴論旨，指摘原判決違背法令，求予廢棄，非
有理由。末查原審業已認定被上訴人先位之訴為無理由，乃未於
主文為妥適之諭知，係屬誤寫，應由原審依法以裁定更正，附此
敘明。
據上論結，本件上訴為無理由。依民事訴訟法第四百八十一條、
第四百四十九條第一項、第七十八條，判決如主文。
中    華    民    國  一○○  年    三    月   十七   日
                      最高法院民事第六庭
                          審判長法官  陳  淑  敏  
                                法官  陳  國  禎  
                                法官  簡  清  忠  
                                法官  王  仁  貴  
                                法官  阮  富  枝  
本件正本證明與原本無異
                                      書  記  官  
中    華    民    國  一○○  年    三    月  二十九  日
                                                      Q